【裁判字號】    88,上易,5402
【裁判日期】    890104
【裁判案由】    妨害投票
【裁判全文】
臺灣高等法院刑事判決                  八十八年度上易字第五四二號
    上  訴  人  臺灣桃園地方法院檢察署檢察官
    上  訴  人
    即  被  告  甲○○
    選任辯護人  姜俐玲
    被      告  乙○○
右上訴人，因被告等妨害投票案件，不服臺灣桃園地方法院，八十八年度易字第一０
八四號，中華民國八十八年九月九日第一審判決（聲請簡易判決處刑案號：臺灣桃園
地方法院檢察署八十七年度偵字第九五五七號，原審改以通常程序審理），提起上訴
，本院判決如左：
    主      文
上訴駁回。
    事實及理由
一、本案經本院審理結果，認第一審判決以被告甲○○所為，係犯刑法第一百四十三
    條第一項之投票受賄罪，因而判決被告甲○○有投票權之人收受賄賂而許以其投
    票權為一定之行使，處有期徒刑月，如易科罰金以佰元折日。褫奪公權壹年
    ，緩刑貳年。所收受之賄賂茶葉禮盒肆盒及紙袋肆只均沒收之。如全部或一部不
    能沒收時，追徵其價額。又以被告乙○○不能證明犯罪，為乙○○無罪之判決。
    認事用法及量刑均無不當，應予維持，並引用第一審判決書（如附件）記載之事
    實、證據及理由。
二、被告甲○○上訴意旨，否認有投票受賄之犯行，辯稱：警方查扣之二盒茶葉禮盒
    係向案外人廖碧雲所購買，並非陳鄭鐮指派之人所贈送，未接受賄賂許以投票支
    持陳鄭鐮云云。惟原審法院係依據被告甲○○於調查局人員訊問及檢察官訊問時
    之自白，並有茶葉禮盒二盒、紙袋四只扣案，及有桃園縣選舉委員會八十八年八
    月十一日八八桃選一字第七九八號函附之桃園縣觀音鄉第十六屆鄉民代表選舉候
    選人登記冊等證物，在卷可稽。相互勾稽，為綜合判斷，認被告甲○○罪證明確
    ，所辯不足採信，於判決理由詳為指駁。被告甲○○上訴意旨，仍執陳詞，否認
    犯罪，核無理由，此部分上訴應予駁回。至甲○○上訴本院，聲請傳訊茶行老闆
    廖碧雲，惟其並未提出廖碧雲之住居所，且被告是否另向廖碧雲購買茶葉，與前
    揭犯罪無關，本件事證又已明確，自無傳訊之必要，附此予以說明。
三、公訴人上訴意旨，以被告乙○○口頭上以「儘量」之通俗言詞隱飾表達，且收受
    賄賂，應認其有許諾投票之意思，認原審以被告未許諾投票，判決無罪不當云云
    。經查刑法第一百四十三條第一項之構成要件為：(一)有投票權之人；(二)收受賄賂
    ；(三)而許以其投票權為一定之行使。是行為人之行為階段如僅止於單純收受賄賂
    ，而未許以其投票權為一定之行使者，尚難以刑法第一百四十三條第一項之罪相
    繩。被告乙○○口稱「儘量」一詞，原審法院分別就語意學上之通常意義，中核
    、外延之含義，立法者就犯罪構成要件之規定，審酌被告所述前後相關之整體文
    句，認「儘量」片斷之詞，尚未達到許諾答應之程度，於判決理由詳加論述說明
    。本院再加調查及研求被告所說儘量一詞，或為敷衍之語，或為暗示答應，在無
    積極證據足以證明下，罪疑惟輕，不能推測即屬許諾答應。原審以此部分，不能
    證明乙○○犯罪，為其無罪之諭知，於法並無不合。公訴人此部分上訴，為無理
    由，應予駁回。
四、據上論斷，應依刑事訴訟法第三百七十三條、第三百六十八條，判決如主文。
本案經檢察官陳追到庭執行職務。
中     華     民     國    八十九   年       一       月       四       日
                       臺灣高等法院刑事第五庭
                                 審判長法  官  趙  功  恆
                                       法  官  楊  貴  雄
                                       法  官  林  立  華
右正本證明與原本無異。
不得上訴。
                                       書記官  常  淑  慧
中     華     民     國    八十九   年       一       月       七       日


司法院資訊處製作；財團法人民間司法改革基金會備份。
